臺灣高等法院高雄分院刑事判決　　　 95年度交上訴字第104號
上　訴　人
即　被　告　甲○○
上列上訴人因公共危險等案件，不服臺灣屏東地方法院95年度交
訴字第41號中華民國95年9月25日第一審判決（起訴案號：臺灣
屏東地方法院檢察署94年度偵字第5744號），提起上訴，本院判
決如下：
    主  文
上訴駁回。
甲○○緩刑參年。
    事  實
一、甲○○於民國94年10月6 日18時許，在屏東縣屏東市○○路
    某不詳友人處，飲用啤酒3 瓶後，明知其飲用酒類，於酒後
    精神狀態不佳，已不能安全駕駛動力交通工具，其酒後吐氣
    所含酒精濃度超過每公升0.25毫克以上，亦不得駕車，且駕
    駛執照業遭吊銷，仍無照駕駛車牌號碼6K—3993號自用小客
    車搭載朋友黃英銘，於同日21時20分許，沿屏東縣屏東市○
    ○路由東往西方向行駛至柳州街之交岔路口欲左轉柳州街時
    ，本應注意汽車行駛至交岔路口時，其行進、轉彎應遵守燈
    光號誌之指示；且行駛於劃有分向限制線之路段時，不得駛
    入來車道內，復應注意車前狀況，隨時採取必要之安全措施
    ，且依當時情形，天候晴朗，夜間有照明，路面乾燥無缺陷
    ，道路無障礙物，視距良好，並無不能注意之情事，而上開
    交岔路口之交通號誌運作亦屬正常，詎甲○○竟因酒後駕駛
    操控能力不佳且疏未注意貿然闖越紅燈號誌左轉，更駛入來
    車道內，適有郭一成騎乘腳踏車沿屏東市○○街由南往北直
    行至該交岔路口前，致與郭一成所騎乘之腳踏車發生碰撞，
    使郭一成連人帶車向上彈起撞擊甲○○車輛擋風玻璃，嗣再
    彈至對向車道上，受有頭部外傷合併腦內出血、頭皮及臉部
    多處撕裂傷及多處擦傷等傷害，甲○○復失控再撞擊停放在
    由南往北方向車道路旁之車牌號碼7572—GQ自用小客貨車（
    駕駛吳政修未在車上）。詎甲○○於肇事後，竟未停車救護
    郭一成，猶基於肇事逃逸之犯意，繼續駕車逃離現場。嗣因
    目擊車禍之路人余鎮維將甲○○上開車輛之車牌號碼告知據
    報到場處理之員警，經警方調閱車籍資料，先尋獲車主楊文
    裕而得知駕駛人為甲○○，乃循線前往屏東市○○路○ 段「
    銓盛車行」發現甲○○所駕駛之車輛，甲○○嗣則自行前往
    警局投案，並為警於同日23時33分對其實施酒精濃度測試，
    其呼氣中酒精濃度仍達0.38MG/L【經以人體食後飲酒之呼氣
    酒精濃度代謝率平均值0.075MG/L 計算結果，上開事故發生
    時，其呼氣中酒精濃度約達0.53MG/L（即0.38+0.075×2 ＝
    0.53）】。
二、案經郭一成訴由屏東縣警察局屏東分局報告臺灣屏東地方法
    院檢察署檢察官偵查起訴。
    理  由
一、按除被告所犯為死刑、無期徒刑、最輕本刑為3 年以上有期
    徒刑之罪或高等法院管轄第一審案件者外，於前條第1 項程
    序進行中，被告先就被訴事實為有罪之陳述時，審判長得告
    知被告簡式審判程序之旨，並聽取當事人、代理人、辯護人
    及輔佐人之意見後，裁定進行簡式審判程序，刑事訴訟法第
    273 條之1 第1 項定有明文。本件經被告甲○○同意，適用
    簡式審判程序，因此依同法第273 條之2 之規定，不受第15
    9 條第1 項、第161 條之2 、第161 條之3 、第163 條之1
    及第164 條至第170 條規定之限制，核此敘明。
二、訊據上訴人即被告甲○○（下稱被告）對前揭事實於警詢、
    偵查、原審、本院審理中均坦承不諱，又被告駕車與告訴人
    郭一成於上開時、地發生車禍事故等情，業據證人即目擊車
    禍發生之路人余鎮維於偵查中證稱明確（偵卷第17-18 頁）
    ，並有道路交通事故現場圖、道路交通事故調查報告表、現
    場暨車損照片等在卷可稽（警卷第22 -24、33-34 、36 -40
    頁）。而告訴人因上開車禍，致受有頭部外傷合併腦內出血
    、頭皮及臉部多處撕裂傷及多處擦傷等傷害，曾經一度病情
    危險乙節，亦有財團法人屏東基督教醫院診斷證明書、病危
    通知書等附卷足參（警卷第41-43 頁）。次查，被告為警查
    獲後之呼氣中酒精濃度為0.38MG/L，亦有酒精濃度測試單附
    卷可參（警卷第27頁），又依內政部警政署刑事警察局89年
    12月21日（89）刑鑑字第198913號函所示，台灣地區人民於
    食後飲酒之呼氣酒精濃度代謝率平均值為0.075MG/L （原審
    卷第11-12 頁），故經計算被告於肇事時之呼氣中酒精濃度
    約達0.53MG/L（即0.38+0.075×2 ＝0.53），參酌人之呼氣
    酒精濃度達0.50至0.75MG/L間時，會有輕度酩酊、說話含糊
    、腳步不穩嘔心、多辯等輕醉現象，本件被告於肇事時，呼
    氣中酒精濃度已達0.53MG/L，復發生車禍肇事，其精神狀態
    顯已達不能安全駕駛動力交通工具情形，要屬無疑。按汽（
    機）車駕駛人，飲用酒類或其他類似物後其吐氣所含酒精濃
    度超過每公升0.25毫克者，不得駕車；又汽車行駛至交岔路
    口時，其行進、轉彎應遵守燈光號誌之指示；且汽車在劃有
    分向限制之雙向二車道路段行駛時，不得駛入來車之車道內
    ，而駕駛人復應注意車前狀況，並隨時採取必要之安全措施
    ，被告行為時即修正前道路交通安全規則（嗣於95年6 月30
    日修正、同年7 月1 日施行）第114 條第1 款、第102 條第
    1 項第1 款、第97條第2 款、第94條第3 項定有明文。駕車
    自應注意上述道路交通安全規定，且依當時天候及路況，天
    氣晴朗，夜間有照明，路面乾燥無缺陷，道路無障礙物，視
    距良好，並無其他不能注意之情事，而上開交通號誌運作亦
    屬正常，有卷附交通事故調查報告表可憑（警卷第22-24 頁
    ），被告竟酒後駕車且未疏注意遵守前開交通安全規定，顯
    有過失，復經原審送請臺灣省高屏澎區車輛行車事故鑑定委
    員會鑑定結果，亦認「被告酒精濃度過量、無照駕駛小客車
    ，未依號誌指示行駛為肇事原因（告訴人無肇事因素）」，
    有上開鑑定委員委員會95年8 月15日高屏澎鑑字第950722號
    函所附鑑定意見書附卷足佐（原審卷第61頁）。被告上開駕
    駛過失行為，與告訴人所受傷害間，具有相當因果關係，應
    可認定。
三、按刑法第185條之4規定駕駛動力交通工具肇事致人死傷而逃
    逸罪，係88年4月21日增訂公布，其增設本條文之立法目的
    ，乃為維護交通，增進行車安全，促使當事人於事故發生時
    ，能對被害人即時救護，減少死傷，以保護他人權益並維護
    社會秩序。又其立法精神在於交通事故一旦發生，且發生人
    員傷亡之情況，只要是在駕駛動力交通工具過程內所發生者
    ，參與此整個事故過程之當事人皆應協助防止死傷之擴大，
    蓋如駕駛人於事故發生後，隨即駕車逃離現場，不僅使肇事
    責任認定困難，更可能使受傷之人喪失生命或求償無門。又
    按駕駛人駕駛汽車肇事致人受傷，應即採取救護或其他必要
    之措施並向警察機關報告，不得駛離，道路交通管理處罰條
    例第62條第1項亦有明文，依此，被告既已駕車肇事致告訴
    人受傷，本應採取能即時救護告訴人之必要措施，以避免告
    訴人傷情擴大，減少死傷發生，自不得逕自駕車離去，被告
    於肇事後，竟未對告訴人施以援手仍駕車離開現場，顯無意
    救助而有逃逸之意思，亦臻灼然。綜上，本件事證明確，被
    告犯行洵堪認定，應依法論科。
四、核被告所為，係犯刑法第284條第1項前段之過失傷害罪、第
    185條之3之酒後不能安全駕駛動力交通工具罪、及第185 條
    之4之駕駛動力交通工具肇事致人傷而逃逸罪。被告於原審
    自承其駕照業經吊銷等語，其無照復酒醉駕車，因而致告訴
    人受傷，依法應負前開過失傷害刑責，爰依道路交通管理處
    罰條例第86條第1項規定，就過失傷害部分加重其刑。被告
    所犯上開3罪間，犯意各別，行為互殊，應予分論併罰。
五、原審以被告犯罪明確，而適用道路交通管理處罰條例第86條
    第1 項、刑法第185 之3 、第185 條之4 、第284 條第1項
    前段、第51條第5 款，並審酌被告並無前科，然酒後駕車對
    公眾交通安全已有造成相當程度之危害，復因過失肇事致告
    訴人受傷，且告訴人所受傷勢不輕，被告肇事後又逃逸，罔
    顧人命安全，及其他一切情狀，分別就過失傷害部份量處被
    告有期徒刑5 月、服用酒類不能安全駕駛動力交通工具而駕
    駛部份量處有期徒刑2 月、駕駛動力交通工具肇事致人傷而
    逃逸部分量處有期徒刑9 月，暨定其應執行刑為有期徒刑1
    年2 月，經核原判決上開認事用法，洵無違誤，量刑亦屬妥
    適。被告上訴以原審量刑過重而指摘原判決不當，並無理由
    ，應予駁回。又按被告行為後，刑法第74條，已有修正，於
    94 年2月2 日經總統公布，而於95年7 月1 日生效施行，依
    最高法院95年第八次刑事庭會議決議，犯罪在新法施行前，
    新法施行後，緩刑之宣告，應適用新法第74條之規定。查被
    告未曾因故意犯罪而受有期徒刑以上刑之宣告，此有臺灣高
    等法院被告前案紀錄表及臺灣高雄地方法院檢察署刑案資料
    查註紀錄表各1 份在卷可稽，依修正後之刑法第74條第1 項
    第1 款規定，符合緩刑之要件，姑念被告犯後已坦承犯行，
    深表悔意，本院認被告經此偵、審程序教訓，當知所警惕，
    被告已與被害人達成和解賠償並付清損害新台幣10萬元，和
    解書亦記載請求法院給被告自新機會，有該和解書1 份在卷
    可佐 (本院卷第41頁)等 一切情狀，認所宣告之刑以暫不執
    行為適當，爰宣告緩刑3 年，以勵自新。
據上論斷，應依刑事訴訟法第368 條，刑法第74條第1 項第1 款
，判決如主文。
本案經檢察官姜麗儒到庭執行職務。
中　　華　　民　　國　　96　　年　　3　　月　　26　　日
                  刑事第八庭    審判長法  官  李炫德
                                      法  官  蔡國卿
                                      法  官  簡志瑩
以上正本證明與原本無異。
肇事逃逸部分如不服本判決應於收受本判決後10日內向本院提出
上訴書狀，其未敘述上訴理由者，並得於提起上訴後10日內向本
院補提理由書狀（均須按他造當事人之人數附繕本）「切勿逕送
上級法院」。
中　　華　　民　　國　　96　　年　　3　　月　　26　　日
　　　　　　　　　　　　　　　　　　　書記官  白  蘭
